【裁判字號】    90,易,882
【裁判日期】    900821
【裁判案由】    竊盜
【裁判全文】
臺灣臺中地方法院刑事判決                            九十年度易字第八八二號
    公  訴  人  臺灣臺中地方法院檢察署檢察官
    被      告  甲○○
右列被告因竊盜等案件，經檢察官提起公訴（九十年度偵字第六○四號），本院判決
如左:
    主  文
甲○○竊盜，處拘役伍拾日，如易科罰金，以參佰元折算壹日。
    事  實
一、甲○○因其女友丙○○所有車牌號碼ＫＩＵ─三九八號機車車牌於民國八十九年
    十月下旬某日遺失，嗣於同年十一月間（起訴書誤載為十二月初）某日，見易富
    國所有交付丁○○使用之車牌號碼ＬＨＩ─九五三號機車停放於臺中市○○○街
    與精誠路口，無人看管，竟意圖為自己不法所有，以不詳工具（未扣案，無從判
    斷是否足供兇器使用），竊取車牌號碼ＬＨＩ─九五三號機車之車牌一面，得手
    後將ＬＨＩ─九五三號車牌懸掛於丙○○所有原車牌號碼為ＫＩＵ─三九八號之
    機車上，嗣於同年月十一日二十二時許，騎乘改懸掛ＬＨＩ─九五三號車牌之原
    車掛牌號碼為ＫＩＵ─三九八號之機車行經臺中市○街○○村路口停車場，為警
    發覺可疑加以盤查後，發覺甲○○所告知之車主資料與依車號所查詢之車主結果
    不符，而查悉上情。
二、案經臺中市警察局第一分局報告臺灣臺中地方法院檢察署檢察官偵查起訴。
    理  由
一、訊據被告甲○○對於在右揭時地竊取ＬＨＩ─九五三號車牌一面之事實坦承不諱
    ，惟辯稱：該車牌當時是掉落機車旁之地上，伊並未使用工具云云，惟查：右揭
    事實，業據證人丁○○於警訊及本院調查時證述車牌失竊情節明確，並經證人即
    查獲被告之警員戊○○及乙○○亦於本院調查時證稱：被告為警查獲時所騎乘之
    機車是懸掛ＬＨＩ─九五三號車牌等語甚詳。證人丁○○迭於警訊偵查中及本院
    調查時均證稱：伊常經過放置機車之地點，在該機車不見之前，車牌均緊鎖在機
    車上等語；另參諸被告於偵查中供稱：「˙˙˙該車牌原是『懸』在附近一部廢
    棄之車上」、「˙˙˙我『拔』下車牌那時˙˙˙」等語，亦足徵被告竊取該車
    牌時，該車牌並未與該機車分離，被告始須將車牌拔下，而機車車牌係以螺絲栓
    在機車之上，若未持工具鬆開螺絲，僅以徒手方式，不能為之，因認被告當時確
    實持不詳工具以拔下車牌，是被告辯稱未持工具竊取車牌云云，委無足採。此外
    ，復有贓物認領保管收據、查獲之機車照片、現場圖、車號查詢重型機車車籍各
    一張及車籍作業系統查詢認可資料二份附卷可稽。足證被告上開自白與事實相符
    ，堪信為真實，因而事證明確，被告竊盜犯行堪以認定，應予依法論科。
二、核被告所為，係犯刑法第三百二十條第一項之竊盜罪。查刑法第三百二十一條第
    一項第三款之攜帶凶器竊盜罪之「凶器」為該罪之構成要件要素，須經嚴格證明
    方能認定，而本院雖認為被告係持不詳工具竊盜，惟該工具並未扣案，故其形狀
    、長度、材質如何均不得而知，無從判斷可否供作兇器使用，本諸罪疑惟輕原則
    ，因認被告所犯係刑法第三百二十條第一項之竊盜罪，併此敘明。又被告於為警
    盤查時，經警員查詢發現依車牌所查知之車主與被告所告知之車主不符，調出全
    部車籍資料後，質問被告，被告始告知車牌來源等語，業據證人即查獲被告之警
    員乙○○及戊○○於本院調查時到庭證述明確，是證人乙○○及戊○○於查對車
    主資料不符時，即已對於被告持有ＬＨＩ─九五三號車牌之來源產生被告涉嫌犯
    罪行為之合理懷疑，是被告斯時方才自白該車牌係其竊取而來，而與刑法第六十
    二條「對於未發覺之罪自首而受裁判」之要件不符，附此敘明。爰審酌被告之犯
    罪動機、目的、手段、所生危害、犯後坦認犯行，態度尚佳等一切情狀，量處如
    主文所示之刑。被告行為後，刑法第四十一條業經總統於九十年一月十日公布修
    正，同年一月十二日生效，將修正前原規定「犯最重本刑為三年以下有期徒刑以
    下之刑之罪，而受六月以下有期徒刑或拘役之宣告，因身體、教育、職業或家庭
    之關係，執行顯有困難者，得以一元以上三元以下折算一日，易科罰金。」公布
    修正為「犯最重本刑為五年以下有期徒刑以下之刑之罪，而受六個月以下有期徒
    刑或拘役之宣告，因身體、教育、職業、家庭之關係或其他正當事由，執行顯有
    困難者，得以一元以上三元以下折算一日，易科罰金。但確因不執行所宣告之刑
    ，難收矯正之效，或難以維持法秩序者，不在此限。併合處罰之數罪，均有前項
    情形，其應執行之刑逾六月者，亦同。」比較修正前、後條文規定之結果，修正
    後之規定並無不利於被告，自應依刑法第二條第一項前段之規定，適用裁判時之
    法律即修正後之刑法第四十一條第一項前段之規定，就被告所處如主文所示之刑
    ，並諭知易科罰金之折算標準。
三、按連續犯之所謂出於概括犯意，必須其多次犯罪行為自始均在一個預定犯罪計劃
    以內，出於主觀上始終同一犯意之進行，若中途另有新犯意發生，縱所犯為同一
    罪名，究非連續其初發的意思，即不能成立連續犯（參照最高法院七十年臺上字
    第六二九六號判例）。本件被告曾於八十九年十二月十九日十八時四十分許，在
    臺中市○○區○○路五三三號家樂福股份有限公司大墩分公司竊取磨托拉牌引擎
    保護劑兩瓶，嗣經本院簡易庭於九十年二月十四日以九十年度中簡字第二三九號
    判決判處被告罰金三千元，有本院依職權調取之上開卷宗及簡易判決一份可按。
    惟查，本案被告係因證人丙○○之機車車牌掉落，被告始竊取車牌號碼ＬＨＩ─
    九五三號機車之車牌一面，已如前述。再被告亦於本院調查時供稱：「（問：為
    何到家樂福竊取東西？）因當時經濟不好，看四處無人，臨時起意」等語，顯見
    被告嗣於八十九年十二月十九日竊取上開引擎保護劑之行為，應係臨時起意，且
    其目的、行為方式均與前揭論罪科刑部分犯行，迥不相同，應非自始均在一個預
    定犯罪計劃以內，而係另有新犯意發生，雖其所犯為同一罪名，仍難認係基於概
    括犯意為之，非連續犯，併此敘明。
四、公訴意旨另以：被告先起意強盜，而意圖為自己不法所有，於右揭事實欄所述時
    地竊取易富國所有交由丁○○使用之車牌號碼ＬＨＩ─九五三號機車車牌一面，
    嗣於八十九年十二月十一日晚上，騎乘上開懸掛ＬＨＩ─九五三號車牌之機車，
    隨身攜帶其所有之長型水果刀一把並插在腰際，以外套遮避掩人耳目，尋找作案
    目標，而預備犯強盜罪時，於同日二十二時許，駕車行至臺中市○○街與美村路
    口停車場，為警發覺可疑當場查獲，扣得被告所有之長型水果刀一把，因認被告
    涉有懲治盜匪條例第五條第三項預備強盜罪嫌。經查：
  （一）按犯罪事實應依證據之，無證據不得推定其犯罪事實。又不能證明被告犯罪
        者，應諭知無罪之判決，刑事訴訟法第一百五十四條、第三百零一條第一項
        定有明文。
  （二）公訴人認被告涉有預備強盜罪嫌，無非以：（一）被告於警訊時坦承預備強
        盜；（二）警員戊○○於偵訊中亦證稱：被告於為警查獲後自白預備強盜之
        犯行；（三）被告將竊盜所得之車牌懸掛於證人丙○○之車上，顯欲避人耳
        目，而預備強盜；（四）被告將長型水果刀一把插於腰際，且以外套遮避掩
        人耳目且該把水果刀係長刀，足當兇器，其外觀足使人心生畏佈而不敢抗拒
        ，為其主要論據。訊據被告甲○○固坦承有於右揭時地於腰際插有水果刀一
        把為警查獲之情事，惟堅決否認有何預備強盜之犯行，辯稱：該水果刀是以
        前與證人丙○○擺水果攤時所用的，一直放在丙○○之機車置物箱內，當天
        是想放在身上以便回家時記得拿進家裏等語。
  （三）按刑事法上之犯罪，以行為人主觀上有實現特定犯罪構成事實之決意（或認
        識），並且客觀上有實施此項犯罪構成事實之行為，始稱相當。若行為人主
        觀上欠缺此項實現犯罪構成事實之意思（或認識），縱外觀上有此一「實施
        」之行為者，仍不得謂其已該當於特定之犯罪構成要件，而予以非難，令負
        刑責。因此主觀狀態存在於行為人本身，除非行為人自白此一犯罪主觀構成
        要件，否則於訴訟上欲探究行為人有無此種贓物之主觀認識，類皆以情況證
        據為認定該主觀犯意之證據方法，且「訴訟法之證明及認定之事實，乃歷史
        之證明及推論，與自然科學上之實驗證明不同，後者得以實驗求證完全一致
        或符合，然訴訟法上之證明及事實認定，以推論高度之蓋然性，其推論所得
        之概括認定，須通常之人皆可確信為真實。」即可（最高法院八十四年度台
        上字第五一二九號判決意旨參照）。
  （四）查扣案之水果刀，係被告於八十七年間與丙○○擺水果攤時所使用者，且一
        直放置於證人丙○○之機車置物箱內乙節，業據證人丙○○於本院調查時證
        述在卷，核與被告供述相符，足徵該扣案之水果刀並非被告為預備強盜之行
        為所購買甚明。另被告雖確有竊取車牌，並將之懸掛在丙○○機車上之行為
        ，此舉縱係為掩人耳目，避免遭到查緝，惟被告究竟意欲掩飾其何等行為，
        其可能性不一而足，因此尚無法以此即推斷被告有強盜之意圖，而遽認懸掛
        他人車牌之行為即係其強盜犯行之預備行為。又被告於警訊時供稱：「˙˙
        ˙當時是準備要出去行竊或行搶以解決我家中所負債務的問題，但出門後我
        漫無目標，且心中又有些後悔有此念頭˙˙˙」、「（問：你預備行竊或行
        搶的動機從何時開始？有無計劃或特定目標？）是這一、兩天開始有此念頭
        ，沒有特定目標，也沒有特別計劃過」、「˙˙˙至於帶刀子在身上是為了
        能在行搶或行竊之時能嚇祖別人之用；另於偵查時亦供承：「警員有問我持
        刀意圖，我才說因家庭債務問題，有想做壞事之念頭，但沒下定決心˙˙˙
        」；另證人戊○○亦於偵查中證述：「他說持刀目的有三。即一是做壞事、
        二是自己想不開、三是有可能去偷或搶等語」等語，惟被告所謂之「做壞事
        」就係指何事，尚不明確，自難以此不明確之供述，遽認被告有強盜之意圖
        。至於被告雖於警訊時亦供稱有可能去偷或去搶，惟並未明確自承其係要為
        強盜行為，況依證人戊○○於偵查中所陳，被告於警訊時亦曾表達可能以該
        水果刀自戕之意，益證被告雖客觀上有身帶該水果刀之行為，為該水果刀究
        係要以之自戕抑或從事犯罪行為，被告主觀上既尚乏定見，更遑論被告已就
        特定之犯罪（無論是搶奪或強盜）之構成要件形成決意。是自難以被告於警
        訊中供陳可能為搶奪或強盜之行為，逕行認定被告係預備強盜。是被告所辯
        並無預備強盜之意思等語，應堪採信。
  （五）綜上所述，公訴人所舉證據並不足以證明被告犯罪，此外，本院復查無其他
        積極證據足以證明被告有何預備強盜犯行，被告犯罪不能證明，自應諭知被
   告無罪之判決，惟公訴意旨認此部分與前揭論罪科刑之竊盜部分犯行，有牽
        連犯之裁判上一罪關係，爰不另為無罪之諭知，附此敘明。
據上論斷，應依刑事訴訟法第第二百九十九條第一項前段，刑法第三百二十條第一項
、第二條第一項前段、修正後第四十一條第一項前段，罰金罰鍰提高標準條例第一條
前段、第二條，判決如主文。
中      華      民      國      九十    年      八      月    二十一    日
                              臺灣臺中地方法院刑事第七庭
                               審判長法  官  夏  一  
                                     法  官  林  郁  婷
                                     法  官  郭  妙  俐
附錄本案論罪科刑法條全文：
刑法第三百二十條
意圖為自己或第三人不法之所有，而竊取他人之動產者，為竊盜罪，處五
年以下有期徒刑、拘役或五百元以下罰金。
意圖為自己或第三人不法之利益，而竊佔他人之不動產者，依前項之規定
處斷。
前二項之未遂犯罰之。
右正本證明與原本無異。
如不服本判決，應於判決送達後十日內向本院提出上訴狀，上訴於臺灣高等法院臺中
分院( 須附繕本 )。
                                     書記官
中    華    民    國      九十      年       八      月     二十二    日


司法院資訊處製作；財團法人民間司法改革基金會備份。
